最高法院刑事判決　　　　　　　　　　111年度台上字第628號
上　訴　人　王琮翰



上列上訴人因偽造文書案件，不服臺灣高等法院臺中分院中華民
國110年9月2日第二審判決（110年度上訴字第1155號，起訴案號
：臺灣彰化地方檢察署109 年度偵字第4658號），提起上訴，本
院判決如下：
    主  文
上訴駁回。
    理  由
一、按刑事訴訟法第377 條規定，上訴於第三審法院，非以判決
    違背法令為理由，不得為之。是提起第三審上訴，應以原判
    決違背法令為理由，係屬法定要件。如果上訴理由書狀並未
    依據卷內訴訟資料，具體指摘原判決不適用何種法則或如何
    適用不當，或所指摘原判決違法情事，顯與法律規定得為第
    三審上訴理由之違法情形，不相適合時，均應認其上訴為違
    背法律上之程式，予以駁回。
二、本件原審審理結果認為上訴人王琮翰之犯行明確，因而維持
    第一審依刑法想像競合犯規定，論處上訴人犯行使變造公文
    書罪刑（處有期徒刑1年3月）之科刑判決，駁回上訴人在第
    二審之上訴。從形式上觀察，並無判決違法情形存在。
三、上訴意旨略稱：
  ㈠原判決附件二之土地所有權狀（下稱系爭權狀），上訴人始
    終否認係其變造，並主張係他人所提供；依告訴人王健維之
    陳述，亦僅能證明係上訴人所提出，並無證據證明係上訴人
    所變造。原判決未令檢察官舉證，亦未就上訴人係於何時、
    地，以如何之方式變造，復未具體論述其認定之依據及憑以
    認定之理由，逕以推測、擬制方式論斷，有判決理由不備、
    適用證據法則不當之違法。
  ㈡上訴人雖見過他人提供權狀以借款，但因無地政或法律知識
    ，亦不知得或如何向地政事務所查證謄本與權狀記載之資訊
    是否一致；依現行規定亦無從查證。原判決未見及此，推測
    上訴人知悉系爭權狀係變造，其論斷於經驗法則已有違背。
    上訴人持有系爭權狀期間，是否曾向地政事務所查證，攸關
    其是否明知系爭權狀係變造。原審就此有利上訴人之事項，
    未依職權調查，自屬調查職責未盡；其未敘明上訴人何以明
    知系爭權狀係變造，率論以行使變造公文書及詐欺取財罪，
    亦有適用法則不當之違法。
  ㈢原審判決後，上訴人已查得交付系爭權狀者係林儀和；此人
    係攸關上訴人是否有本案犯行之關鍵證人，自應於審判時調
    查，以發現真實。
四、惟按：
  ㈠證據之取捨與事實之認定，為事實審法院之職權，倘其採證
    認事並不違背證據法則，即不得任意指為違法；又法院認定
    事實，並不悉以直接證據為必要，其綜合各項調查所得的直
    接、間接證據，本於合理的推論而為判斷，要非法所不許。
    經查，系爭權狀係由上訴人交付予告訴人，且經人變造，已
    經原判決認定明確，並為上訴人所不否認。其次，上訴人雖
    否認係其變造，並辯稱其不知係變造等語。惟原判決依憑上
    訴人對部分事實之陳述、告訴人之指證、上訴人與告訴人間
    之LINE之對話內容及經過，並比對變造前、後之權狀，經綜
    合判斷後，認為：1.上訴人於知悉告訴人有意覓地擴展洗車
    生意後，即誆稱可投資系爭土地，並交付系爭權狀予告訴人
    ，以取信告訴人；2.上訴人就系爭權狀之來源，先稱係在當
    鋪工作之友人所交付，繼改稱係小額融資之業務員交付，前
    後所述不一；但權狀上卻又記載上訴人之女友為所有權人，
    併載有其女友之身分證統一編號（下稱統一編號）；3.上訴
    人坦承曾在當鋪工作1 年，有看過借款者提供之土地權狀，
    並稱權狀上係記載段名，抑段名、路名均有記載，要向地政
    事務所查才知道，因為要看謄本等語。足見上訴人於土地權
    狀並非未曾接觸，並知悉得向地政事務所查證等情，認為上
    訴人知悉系爭權狀係變造（見原判決第3至5頁）。並無上訴
    意旨所指不依證據認定事實或判決不備理由之違法情形。
  ㈡原判決認上訴人交付系爭權狀予告訴人藉以取信後，後者即
    於108年9月30日夜間交付新臺幣5 萬元予上訴人（見原判決
    第1頁）。對照前述LINE之對話，則可知上訴人係於同年9月
    27日詢問告訴人「你找的地是，工業，還是商業用地」；且
    隨即於9月29日對告訴人稱「新榮和段0000（000）」土地，
    而與系爭權狀上所載之地號「00000000」相符；再參以系爭
    權狀上有關所有權人及其統一編號之記載與上訴人女友直接
    相關等事實。可見上訴人取得並交付系爭權狀予告訴人之時
    間密接、土地地號符合，並有上訴人女友之姓名及統一編號
    記載於系爭權狀上。則原判決併同前述㈠之理由，認係上訴
    人所變造，自非無據。上訴人未敘明原判決之此部分認定違
    反如何之經驗法則，任意指摘，自非合法之上訴第三審理由
    。又上訴人雖否認變造致無從確認其變造之時、地及方法，
    然上訴人變造系爭權狀既經原審認定明確，變造之標的且已
    確定，自不因原判決未明確記載變造之時、地及方法，而影
    響於此部分事實之認定，自已無調查之必要。上訴意旨關於
    此部分之指摘，與法律規定得上訴第三審之違法情形不相適
    合。末查，本院係法律審，無從調查事實及審酌當事人上訴
    本院後提出之新證據。上訴人上訴本院後始提出證人林儀和
    ，認有調查必要等語，同非適法之上訴第三審理由。
五、依上說明，上訴人關於行使變造公文書之上訴，違背法律上
    之程式，應予駁回。以上之上訴既非合法而應從程序上予以
    駁回，則上訴人想像競合犯刑法第339條第1項之詐欺取財罪
    名部分，因屬刑事訴訟法第376條第1項第4 款所列不得上訴
    於第三審法院之案件，亦已無從適用審判不可分原則為實體
    上審判，應併予以駁回。
據上論結，應依刑事訴訟法第395條前段，判決如主文。
中    華    民    國   111    年    3     月    3     日
                  刑事第四庭審判長法  官  林  立  華  
                                  法  官  謝  靜  恒  
                                  法  官  王  敏  慧  
                                  法  官  李  麗  珠  
                                  法  官  林  瑞  斌  
本件正本證明與原本無異
                                  書記官
中    華    民    國   111    年    3     月    8     日